【裁判字號】    99,審救,57
【裁判日期】    990805
【裁判案由】    訴訟救助
【裁判全文】
臺灣高雄地方法院民事裁定              99年度審救字第57號
聲  請  人  永駿豐建設工業股份有限公司
法定代理人  甲○○
聲  請  人  潤群建設企業股份有限公司
法定代理人  甲○○
相  對  人  高雄縣政府
法定代理人  乙○○
上列當事間因國家賠償事件，聲請人聲請訴訟救助，本院裁定如
下：
    主  文
聲請駁回。
    理  由
一、按當事人無資力支出訴訟費用，且非顯無勝訴之望者，依民
    事訴訟法第107 條規定，法院固應依聲請准予訴訟救助，惟
    此項請求救助之事由，依同法第109 條第2 項之規定，應提
    出能即時調查之證據以釋明之。而所謂「無資力」，係指窘
    於生活，且缺乏經濟信用者而言，若非取給於自己或家族所
    必需之生活費，即不能支出訴訟費用，且無籌措款項以支出
    訴訟費用之信用技能，始能謂為無資力支出訴訟費用。又法
    院調查聲請人是否無資力支出訴訟費用，專就聲請人提出之
    證據為之，如聲請人並未提出證據，或依其提出之證據，未
    能信其無資力支出訴訟費用之主張為真實，即應將其聲請駁
    回，無依職權調查或定期命補正之必要2 項及第284 條規定
    自明。
二、本件聲請意旨略以：聲請人永駿豐建設工業股份有限公司（
    下稱永駿豐公司）目前已無任何財產；聲請人潤群建設企業
    股份有限公司（下稱潤群公司）名下固有價值新台幣（下同
    ）50,800元之廠房鐵皮屋及14輛車齡約20年之大貨車，惟其
    中9 輛大貨車已設定最高限額550 萬元之動產擔保抵押，其
    餘5 輛則設定最高限額150 萬元之動產抵押，且永駿豐公司
    公司尚有126,340,669 元之債務，實無資力再支出本件訴訟
    所擴張請求之訟訴費用，爰依民事訴訟法第107 條規定聲請
    准予訴訟救助云云。
三、本件聲請人與相對人間國家賠償事件（本院99年度審國字第
    5 號），聲請人主張其無資力支出擴張請求標的金額新台幣
    （下同）479,138,990 元之訴訟費用，並提出財政部台灣省
    南區國稅局潤群公司98年度各類所得資料清單、潤群公司全
    國財產稅總歸戶財產查詢清單、財政部台灣省南區國稅局永
    駿豐公司98年度各類所得資料清單、永駿豐公司全國財產稅
    總歸戶財產查詢清單、永駿豐公司民國98年12月31日資產負
    債表及損益表、潤群公司98年12月31日資產負債表及損益表
    以為釋明。惟聲請人迄今既仍營運而未停業，且依上述資產
    負債表顯示，聲請人永駿豐公司當時尚有現金236,642 元、
    銀行存款10 9,175元、應收票據143,217 元、應收帳款15,2
    77 ,667 元、存貨6,143,278 元、商品1,643,063 元、製成
    品56 8,232元、原料3,931,983 元；潤群公司現金569, 218
    元、應收帳款2,744,736 元、存貨502,638 元、商品502,63
    8 元等資產，於扣除永駿豐公司呆帳11,7 49,968 元、潤群
    公司呆帳206,386 元後，尚有2 仟餘萬元資產及經濟信用可
    資運用，而非全然無資力之人，致不能使本院信其無資力支
    出本件擴張請求之裁判費3,806,979 元，且聲請人就擴張請
    求之金額計算、明細及證明等事實均未為釋明，僅片面陳稱
    因被告之違法行為，致其長期所投入之人力物力付之一炬，
    損害金額龐大，是依聲請人目前所提出之相關資料以查，難
    謂其有勝訴之望，則依首揭條文及說明，本件聲請人聲請訴
    訟救助，於法不合，應予駁回。
四、依民事訴訟法第95條，裁定如主文。
中    華    民    國    99    年    8     月    5     日
                  民事第二庭法  官  柯彩燕
如對本裁定抗告須於裁定送達後10日內向本院提出抗告狀，並繳
納裁判費新臺幣1,000元。
以上正本證明與原本無異。
中    華    民    國    99    年    8     月    5     日
                            書記官  鄭永媚

司法院資訊處製作；財團法人民間司法改革基金會備份。
